【裁判字號】    92,易,1788
【裁判日期】    921027
【裁判案由】    詐欺
【裁判全文】
臺灣臺北地方法院刑事判決                        九十二年度易字第一七八八號
    公  訴  人  臺灣臺北地方法院檢察署檢察官
    被      告  乙○○  男  三.
右列被告因詐欺案件，經檢察官提起公訴（九十二年度偵續字第三五一號），於本院
準備程序進行中，被告就被訴事實為有罪之陳述，經本院認適當後，逕依簡式審判程
序判決如左：
    主      文
乙○○連續意圖為自己不法之所有，以詐術使人將本人之物交付，處有期徒刑陸月，
如易科罰金，以佰元折算壹日。
    事      實
一、乙○○明知自己財力不佳，竟基於意圖為自己不法之所有之概括犯意，透過不知
    情之鄭惠中之介紹，自民國八十七年十一月間起至八十八年四月十七日止，在臺
    北市○○路甲○○配偶所開設之律師事務所，連續四次持如附表所示已知屆期不
    能兌現之支票或本票，佯向甲○○借款，並依甲○○之要求於支票背書，以取信
    甲○○，使甲○○陷於錯誤，如數交付借款，嗣支票或本票屆期未能兌現，甲○
    ○始知受騙，乙○○並詐得新臺幣（下同）五十五萬四千元。
二、案經甲○○訴由臺灣臺北地方法院檢察署檢察官偵查起訴。
    理      由
一、訊據被告乙○○對於右揭事實均坦承不諱（見本院九十二年九月二十五日審判筆
    錄第二頁），經核與告訴人甲○○於本院準備程序中指訴情節相符（見本院九十
    二年九月二十五日準備程序筆錄第三頁至第四頁）。復有如附表所示之支票及本
    票影本與退票理由單（見臺灣臺北地方法院檢察署九十一年度偵字第一一七七一
    號卷第四十二頁至第四十七頁、第六十二頁）、臺灣中小企業銀行埔墘分行八十
    九年九月二十八日八九埔墘字第○一九四二號函文（見臺灣臺北地方法院檢察署
    九十一年度偵字第一一七七一號卷第十四頁至第十八頁）、華泰商業銀行八十九
    年九月二十七日華泰總建字第八九二九○二號函文（同見前開偵卷第二十頁至
    第二十五頁）、臺灣中小企業銀行埔墘分行九十年九月二十七日九○埔墘字第○
    一八三六號函文（同見前開偵卷第四十九頁至第五十頁）、華泰商業銀行九十年
    九月二十六日華泰總建字第九○三一一三號函文（同見前開偵卷第五十二頁）
    及賀期企業有限公司設立登記事項卡（見臺灣臺北地方法院檢察署八十八年度偵
    字第一四一三一號卷第八頁至第九頁）等證物在卷可資佐證，足證被告之自白與
    事實相符。從而本件事證明確，被告犯行堪以認定。
二、核被告所為，係犯刑法第三百三十九條第一項詐欺罪。被告先後四次詐欺行為，
    時間緊接，手段相同，所犯係構成要件相同之罪名，顯係基於概括犯意反覆為之
    ，應依連續犯規定，論以一罪，並加重其刑。爰審酌被告坦承犯行、詐欺所得之
    數額、被告迄今未賠償告訴人所受損害及其犯罪之動機、目的、手段等一切情狀
    ，量處如主文所示之刑。末按，被告行為後，刑法第四十一條業於九十年一月十
    日修正公布，於同月十二日生效施行，修正後該條第一項規定「犯最重本刑為五
    年以下有期徒刑之罪，而受六月以下有期徒刑或拘役之宣告，因身體、教育、職
    業或家庭之關係或其他正當事由，執行顯有困難者，得以一元以上三元以下折算
    一日，易科罰金。但確因不執行所宣告之刑，難收矯正之效或難以維持法秩序者
    ，不在此限」之規定，較諸修正前舊法規定犯最重本刑為三年以下有期徒刑之罪
    ，而受六月以下有期徒刑或拘役之宣告，始得易科罰金，對被告較為有利。爰依
    刑法第二條第一項前段之規定，適用裁判時即新修正之規定，諭知易科罰金之折
    算標準。
三、另被告前雖因偽造文書等案件，經臺灣士林地方法院於九十一年五月二十七日以
    八十七年度訴緝字第九三號判決有期徒刑四年，並經臺灣高等法院及最高法院分
    以九十一年度上訴字第一八○八號、九十一年度台上字第六七六一號判決駁回被
    告之上訴而確定，有該等判決在卷可稽。惟被告該部分之最後一次犯罪時間為八
    十四年十二月（見前揭臺灣士林地方法院及臺灣高等法院判決），與本件犯罪時
    間相隔近三年，足認該案件與本案間並無連續犯之裁判上一罪關係（臺灣高等法
    院前揭判決理由欄第十點亦同此見解），自非該案判決效力所及，附此敘明。
據上論斷，應依刑事訴訟法第二百七十三條之一第一項、第二百九十九條第一項前段
，刑法第二條第一項前段、第五十六條、第三百三十九條第一項、第四十一條第一項
前段，罰金罰鍰提高標準條例第一條前段、第二條，判決如主文。
本案經檢察官黃兆揚到庭執行職務
中      華      民      國    九十二    年      十      月    二十七    日
                                      臺灣臺北地方法院刑事第十四庭
                                          法  官  吳冠霆
右正本證明與原本無異。
如不服本判決，應於判決送達後十日內向本院提出上訴狀（應抄附繕本）。告訴人或
被害人如對於本判決不服者，應具備理由請求檢察官上訴，其上訴期間之計算係以檢
察官收受判決正本之日期為準。
                                          書記官  楊文祥
中      華      民      國    九十二    年      十      月    二十七    日
 附  表
┌──┬─────┬─────────┬────────────────┐
│編號│時      間│ 乙○○使用之票據 │  該 次 詐 欺 所 得 之 金 額    │
├──┼─────┼─────────┼────────────────┤
│    │八十七年十│發票人為「侯曉宗」│二十五萬元。（支票見臺灣臺北地方│
│ 一 │一月某日  │「威星企業社」面額│法院檢察署九十一年度偵字第一一七│
│    │          │二十五萬元之支票一│七一號卷第四十三頁）            │
│    │          │紙（支票號碼為ＢＡ│                                │
│    │          │0000000號）│                                │
│    │          ├─────────┼────────────────┤
│    │          │一、發票人為「謝旻│八十八年一月某日，被告為換回前揭│
│    │          │    政」「嶧泓企業│發票人為「侯曉宗」「威星企業社」│
│    │          │    有限公司」面額│面額為二十五萬元之支票，另持上開│
│    │          │    十五萬元之本票│發票人為「謝旻政」「嶧泓企業有限│
│    │          │    一紙（本票號碼│公司」之本票及發票人為「林靜如」│
│    │          │    為ＣＣ○三四八│「賀期企業有限公司」之支票以換回│
│    │          │    九五七號）    │該面額為二十五萬元之支票。（本票│
│    │          │二、發票人為「林靜│及支票分見臺灣臺北地方法院檢察署│
│    │          │    如」「賀期企業│九十一年度偵字第一一七七一號卷第│
│    │          │    有限公司」面額│四十二頁及第四十五頁）          │
│    │          │    十萬元之支票一│                                │
│    │          │    紙（支票號碼為│                                │
│    │          │    ＺＵ六六四八七│                                │
│    │          │    二號）        │                                │
├──┼─────┼─────────┼────────────────┤
│    │八十八年三│發票人為「林廷陸」│本張支票中四萬一千元係為償還部分│
│    │月某日    │面額十六萬五千元之│編號一之二十五萬借款，另再由告訴│
│ 二 │          │支票一紙（支票號碼│人找付被告十二萬四千元。是本次詐│
│    │          │為ＡＱ四三七三○八│欺所得金額為十二萬四千元。（支票│
│    │          │九號）            │見臺灣臺北地方法院檢察署九十一年│
│    │          │                  │度偵字一一七七一號卷第四十四頁）│
├──┼─────┼─────────┼────────────────┤
│    │八十八年四│發票人為「林廷陸」│本張支票中三萬三千元係為償還部分│
│    │月七日    │面額十四萬三千元之│編號一之二十五萬借款，另再由告訴│
│ 三 │          │支票一紙（支票號碼│人找付被告十一萬元。是本次詐欺金│
│    │          │為ＡＱ四三七三○八│額為十一萬元。（支票見臺灣臺北地│
│    │          │八號）            │方法院檢察署九十一年度偵字第一一│
│    │          │                  │七七一號卷第四十六頁）          │
├──┼─────┼─────────┼────────────────┤
│    │八十八年四│發票人為「乙○○」│七萬元。（本票見臺灣臺北地方法院│
│    │月十四日  │面額七萬元之本票一│檢察署九十一年度偵字第一一七七一│
│ 四 │          │紙（本票號碼為ＴＨ│號卷第六十二頁）                │
│    │          │0000000號）│                                │
│    │          │                  │                                │
│    │          │                  │                                │
├──┴─────┴─────────┴────────────────┤
│詐欺總金額為五十五萬四千元（二十五萬元加十二萬元四千元加十一萬元加七萬│
│元），案外人鄭惠中雖曾代為償還五萬元，但無解於被告犯罪之成立，併此敘明│
│。                                                                    │
└───────────────────────────────────┘
附錄法條：
中華民國刑法第三百三十九條
(普通詐欺罪)
意圖為自己或第三人不法之所有，以詐術使人將本人或第三人之物交付者
，處五年以下有期徒刑、拘役或科或併科一千元以下罰金。
以前項方法得財產上不法之利益或使第三人得之者，亦同。
前二項之未遂犯罰之。


司法院資訊處製作；財團法人民間司法改革基金會備份。
